【裁判字號】    90,訴,40
【裁判日期】    900925
【裁判案由】    侵權行為損害賠償
【裁判全文】
臺灣高等法院臺南分院民事裁定  九十年度訴字第四○號
      原      告  辛○○○
                  庚○○
                  乙○○
                  己○○
                  戊○○○
                  甲○○
      被      告  丙○○
                  丁○○○
右當事人間侵權行為損害賠償事件，經本院刑事庭裁定（九十年附民字第一一一號）
移送前來，本院裁定如左：
      主      文
原告之訴及其假執行之聲請駁回。
訴訟費用由原告負擔。
      理      由
一、本件原告因被告背信案件於刑事訴訟程序附帶提起民事訴訟，聲明：求為命被告
    丁○○○應將座落嘉義縣太保市○○段下庄小段一八二地號土地，面積五六七三
    平方公尺，移轉登記應有部分（下同）150/1716於辛○○○，移轉登記173/1716
    於庚○○，移轉登記50/1716於己○○，移轉登記100/1716於乙○○，移轉登記
    100/1716於戊○○○，並聲請以供擔保為條件之假執行宣告之判決。其陳述略以
    ：被告丙○○於民國（下同）八十一年五月間，與丁○○○之弟蔡金益及其親友
    辛○○○、庚○○、己○○、乙○○及戊○○○等人，共同出資購買坐落嘉義縣
    太保市○○段下庄小段一八二地號土地，面積五六七三平方公尺（八百五十八坪
    ），應有部分二分之一（戊○○○一百坪、己○○五十坪、辛○○○一百五十坪
    、乙○○一百坪、庚○○一百七十三坪、蔡金益一百七十坪、丁○○○一百十二
    坪），並約定信託登記於丙○○之配偶丁○○○之名下，惟約定如未經其他出資
    人同意，不得私自以該地設定負擔、移轉及有損其他出資人權益之行為；詎丙○
    ○、丁○○○夫妻受委任出名登記並管理該土地，竟共同意圖為自己不法之利益
    ，於八十三年七月十四日，以上開土地向台南區中小企業銀行設定本金最高限額
    新台幣（下同）六百五十萬元之抵押權，並貸得四百五十萬元款項，而為違背任
    務之行為，致生損害於辛○○○、庚○○、己○○、乙○○、戊○○○等人之財
    產。被告上開犯罪行為，業經本院九十年度上易字第一五三號刑事判決有罪在案
    ，被告未經原告等同意私自將系爭土地設定負擔，侵害原告等權益，爰依民法第
    一百八十四條侵權行為損害賠償之規定，請求判決如聲明。
二、按因犯罪而受損害之人於刑事訴訟程序固得附帶提起民事訴訟，對於被告請求回
    復其損害，但其請求回復之損害，以被訴犯罪事實，侵害私權，所生之損害為限
    ，否則縱令得依其他事由，提起民事訴訟，亦不得於刑事訴訟程序附帶為此請求
    。於刑事訴訟程序附帶提起之民事訴訟，如不合於該條所定之要件者，由刑事庭
    依刑事訴訟法第五百零四條第一項將其移送於民事庭後，亦不得將關於獨立民事
    訴訟之法規，溯及於附帶提起民事訴訟之時而予適用，仍應認其起訴為不合法，
    最高法院六十年度台上字第六三三號、五十二年臺上字第三○五五號分別著有判
    例。
三、經查本件被告被訴犯罪事實為「丙○○於八十一年五月間，與丁○○○之弟蔡金
    益及其親友辛○○○、庚○○、己○○、乙○○及戊○○○等人，共同出資購買
    坐落嘉義縣太保市○○段下庄小段一八二地號土地，面積五六七三平方公尺（八
    百五十八坪），應有部分二分之一（戊○○○一百坪、己○○五十坪、辛○○○
    一百五十坪、乙○○一百坪、庚○○一百七十三坪、蔡金益一百七十坪、丁○○
    ○一百十二坪）。並約定信託登記於丙○○之配偶丁○○○之名下，惟約定如未
    經其他出資人同意，不得私自以該地設定負擔、移轉及有損其他出資人權益之行
    為；詎丙○○、丁○○○夫妻受委任出名登記並管理該土地，竟共同意圖為自己
    不法之利益，於八十三年七月十四日，以上開土地向台南區中小企業銀行設定本
    金最高限額六百五十萬元之抵押權，並貸得四百五十萬元款項，而為違背任務之
    行為，致生損害於辛○○○、庚○○、己○○、乙○○、戊○○○等人之財產。
    」，此有本院九十年度上易字第一五三號刑事確定判決在卷可稽，並為原告所不
    爭執，則被告等人基於前揭被訴犯罪事實而侵害原告私權使之受有損害者，為被
    告二人以受委任出名登記並管理之系爭土地向台南區中小企業銀行設定本金最高
    限額六百五十萬元之抵押權，並貸得四百五十萬元款項，致原告等人信託登記在
    被告丁○○○名下之土地增加擔保他人債務之抵押權設定負擔，此一損害，在原
    告等人終止與被告間之信託關係之前，並不涉及系爭土地之所有權歸屬，亦非原
    告所指稱之侵占土地行為，其請求被告移轉登記之系爭土地各應有部分並非本件
    被告前揭被訴犯罪事實所生之損害，揆之上揭說明，即不得於前開刑事案件之刑
    事訴訟程序附帶以被告侵占系爭土地為由，請求被告應將系爭土地應有部分
    150/1716移轉登記於辛○○○、173/1716移轉登記於庚○○、50/1716移轉登記
    於己○○、100/1716移轉登記於乙○○、100/1716移轉登記於戊○○○，以賠償
    其損害。至原告得否終止與被告間之信託關係而請求被告移轉登記以返還信託物
    ，係屬另一法律關係，僅得提起民事訴訟，而不得於刑事訴訟程序附帶為此請求
    ，乃刑事庭未經原告之聲請，以裁定移送民事庭，其訴顯難認為合法，應連同其
    假執行之聲請併予駁回。
四、據上論結，本件原告之訴為不合法，依民事訴訟法第二百四十九條第一項第六款
    、第九十五條、第七十八條、第八十五條第一項前段，裁定如主文。
中      華      民      國    九十      年      九      月    二十五  日
                                        臺灣高等法院臺南分院民事第二庭
~B1審判長法官
~B2      法官
~B3      法官
右為正本係照原本作成。
如對本判決上訴，須於判決送達後二十日內向本院提出上訴狀，其未表明上訴理由者
，應於上訴後二十日內向本院提出上訴理由書。
中      華      民      國    九十      年      九      月     十九     日
~B法院書記官  謝淑玉


司法院資訊處製作；財團法人民間司法改革基金會備份。
